【裁判字號】    99,上易,1619
【裁判日期】    991012
【裁判案由】    詐欺
【裁判全文】
臺灣高等法院刑事判決                99年度上易字第1619號
上  訴  人
即  被  告  甲○○
上列上訴人因詐欺案件，不服臺灣基隆地方法院98年度易字第59
1號，中華民國99年4月29日第一審判決（起訴案號：臺灣基隆地
方法院檢察署98年度偵緝字第303號、98年度偵字第3347號），
提起上訴，本院判決如下：
    主  文
上訴駁回。
    事  實
一、甲○○前因詐欺案件，經臺灣桃園地方法院以96年度壢簡字
    第469號判處有期徒刑6月，減刑為處有期徒刑3月確定，並
    於民國97年2月21日執行完畢（構成累犯）。緣甲○○與乙
    ○○前曾為男女朋友關係，且因乙○○有中度視障，遂經常
    受乙○○委託，持乙○○所有基隆新民郵局帳號0000000-00
    00000號帳戶提款卡至郵局提款，因而知悉乙○○上開郵局
    帳戶提款卡密碼。98年1月26日下午5時許乙○○為避免上開
    郵局帳戶提款卡遭其子竊取盜領，遂於基隆市○○路258巷
    3號住處房間內再次將上開郵局提款卡交付甲○○保管，甲
    ○○竟意圖為自己不法之所有，未得乙○○之同意，旋於同
    日晚間7時許，持上開乙○○郵局提款卡，至基隆市○○路
    郵局設置之自動提款機，置入自動櫃員機操作，輸入提款卡
    密碼，偽以該提款卡之合法使用人身分之不正方法，使郵局
    之自動櫃員機陷於錯誤，而以為係乙○○本人或有權使用人
    ，而同意提款，甲○○以此不正方法，盜領乙○○前揭郵局
    帳戶內之現金新臺幣（下同）14000元，據為己有，嗣乙○
    ○查覺有異，向甲○○索討前揭郵局提款卡，甲○○始於翌
    日（27日）中午將乙○○之上開郵局提款卡返還乙○○，乙
    ○○向郵局查詢得知帳戶內存款已遭提領，經向甲○○索討
    未果，憤而提出本件告訴。
二、案經乙○○訴由基隆市警察局第四分局報告臺灣基隆地方法
    院檢察署檢察官偵查起訴。
    理  由
一、按被告以外之人於審判外之言詞或書面陳述，除法律有規定
    者外，不得作為證據；又被告以外之人於審判外之陳述，雖
    不符刑事訴訟法第159 條之1 至第159 條之4 之規定，而經
    當事人於審判程序同意作為證據，法院審酌該言詞陳述或書
    面陳述作成時之情況，認為適當者，亦得為證據；另當事人
    、代理人或辯護人於法院調查證據時，知有第159 條第1 項
    不得為證據之情形，而未於言詞辯論終結前聲明異議者，視
    為有前項之同意，刑事訴訟法第159 條第1 項、第159 條之
    5分別定有明文。查本案下列所引用之供述及非供述證據，
    經本院依法踐行調查證據程式，檢察官、被告均不爭執各該
    證據之證據能力（見本院卷第42至43頁），且亦查無依法應
    排除其證據能力之情形，本院審酌上開證據資料製作時之情
    況，尚無違法不當及證明力明顯過低之瑕疵，亦認為以之作
    為證據應屬適當，是依刑事訴訟法第159條之4、第159條之5
    規定意旨，後述所引用證據之證據能力均無疑義，先予敘明
    。
二、訊據被告甲○○固坦承有於98年1月26日下午持乙○○前揭
    郵局帳戶提款卡，利用自動提款機提領14000元之事實，然
    矢口否認有何詐欺之犯行，辯稱：當天晚上持提款卡領錢之
    行為有經過告訴人同意，伊領完後當天晚上已經將提款卡及
    現金交給告訴人，伊被警察約談之後，還有寄匯票25000元
    到她的戶頭上云云。惟查：
(一)上開犯罪事實，業據證人即告訴人乙○○於警詢、檢察官偵
    查時及原審審理時指證不栘，於警詢時證稱；我是在98年1
    月26日下午17時許在基隆市○○路258巷3號住家內將提款卡
    交給被告保管，我是在98年1月27日早上發現，98年2月2日
    在基隆市○○路郵局刷存摺時才真正發現被領取這一筆錢，
    被告有向我坦承為他所領取，被告於98年1月27日中午12時
    許將提款卡交還給我，我被領取14000元，被告並沒有還錢
    的意思，也沒有還錢給我等語（見第3347號偵查卷第3、4頁
    ），繼於檢察官偵查時證稱：我的郵局提款卡，有多次交給
    甲○○保管，有一陣子我都放在甲○○那裡，我有跟他說密
    碼，我要領錢他就會去幫我領錢交給我，最後1次是今年1月
    26日即農曆年初一將郵局提款卡交給他，這次領走我14000
    元，我有跟他說過這些錢不能領，因為是我小孩教育費，結
    果甲○○還是領走，我交給他時沒有人看到。初二凌晨，我
    覺得心裡怪怪的，所以我打電話給甲○○，叫他將提款卡還
    我，後來才發現他將我的錢領走，因為我兒子會偷我的錢，
    我跟甲○○說，甲○○就說叫我將提款卡寄放在他那裡，所
    以我就想說這樣也好，而且他之前跟我交往時也沒有偷拿我
    的錢，跟我借錢也都會還，所以我相信他，被甲○○盜領只
    有這一次14000元等語（見第303號偵緝卷第29至31頁）；嗣
    於原審審理時證稱：我的視力連度數也量不出來，有好幾年
    了，我是這一兩年比較嚴重，被告有幫我去到郵局提過款，
    他知道我的提款卡密碼，98年1月26日晚上被告到西定路郵
    局去領了14000元沒有經過我的同意，我那時候還有跟他講
    這是我小孩的註冊學費不能動，沒有收到他寄出的匯票，從
    告他之後，他都沒有還我錢，也沒有匯入我的帳戶內，我在
    家裡也有用過放大鏡看東西，但是也看不太清楚，有些顏色
    淺的我看不清楚，我沒有在用其他的帳戶，被告在提款時，
    沒有打電話到我家的電話說他要領錢，金融卡是在27日中午
    當面交給我，我有問他錢呢，他說還我了。那時我已經知道
    他領走我的錢，我有覺得怪怪的，我就打電話到郵局問，所
    以我才會知道並且催他還我卡片，卡片是我寄放在他那裡，
    但是我有跟他說不能領，因為我的小孩會偷領錢，所以才寄
    放在他那裡，我問他錢呢？他說等一下再還我等語（見原審
    卷第107至113頁）。衡之證人乙○○與被告間原為男女朋友
    關係，案發當日證人乙○○猶持其所有之郵局提款卡交被告
    保管，可見證人乙○○對被告仍有相當信任關係，應無任何
    怨隙，如非確有此事，其實無不良動機故意捏造事實為不利
    被告之陳述，且其查覺帳戶存款遭被告盜領後，旋於警詢、
    偵訊、原審審理時分別為上開證述，而其所述關於被告盜領
    存款之時間、地點、方法、金額等情，內容互核相符，亦無
    明顯矛盾或不合常情之處。參以，告訴人確實因擔心前揭郵
    局提款卡遭其子持以盜領，始將該提款卡交付被告保管，而
    被告取得上開提款卡後，隨即於同日晚間七時許持至自動櫃
    員機提款14000元，至翌日中午12時許，被告又將上開提款
    卡交還告訴人之情，此除經證人乙○○證述在卷外，亦為被
    告所不爭執，並有自動櫃員機監視器翻拍照片2張（見交查
    字第36號卷第8頁）、戶名乙○○之基隆新民郵局帳號00000
    000000000號帳戶之存摺明細影本（見他字第59號卷第5至6
    頁）在卷足憑。復審諸告訴人一再指稱，交付上開提款卡時
    有告知被告這些錢不能領，因為是小孩的註冊費用等語（見
    他字第59號卷第3頁、第303號偵緝卷第29頁、原審卷第108
    頁），而依卷附告訴人上開帳戶存摺明細，被告於98年1月2
    6日領取14000元後，該帳戶內之餘額僅剩303元，且被告取
    款之當日為農曆大年初一，與學校開學註冊日期相距甚遠，
    告訴人殊無必要於交付提款卡時即要求被告於同日將帳戶內
    大部分之現金提領殆盡，又告訴人交付提款卡與被告之目的
    既係委託被告保管避免遭人盜領，如非查覺有異，何須急於
    要求被告於翌日中午歸還提款卡之理，足徵證人乙○○上開
    指訴之事，並非子虛。
(二)被告甲○○供稱，有經過告訴人同意，始提領該筆款項，然
    卻無法提出告訴人同意其提領相關資料以佐證，而告訴人陳
    稱之前有一陣子請被告幫助領錢交付給伊，是以告訴人同意
    被告去提領的錢，告訴人並未提出告訴去誣陷被告，何以僅
    有此筆款項告訴人要堅持提出告訴？而且告訴人陳稱，該筆
    款項是小孩的註冊學費不能動，難怪告訴人會非常生氣而提
    出本件告訴，是以被告辯稱，有經告訴人之同意，顯與前開
    事證有違，不足採信。
(三)按刑法第339條之2第1項之以不正方法由自動付款設備取得
    他人之物罪，其所謂「不正方法」，係泛指一切不正當之方
    法而言，並不以施用詐術為限，例如以強暴、脅迫、詐欺、
    竊盜或侵占等方式取得他人之提款卡及密碼，再冒充本人由
    自動提款設備取得他人之物，或以偽造他人之提款卡由自動
    付款設備取得他人之物等等，均屬之（最高法院94年度台上
    字第4023 號判決參照）。本件被告所持以提領款項之金融
    卡雖係告訴人所交付，且提款時係輸入正確之密碼，惟告訴
    人並未同意被告使用該提款卡提款，違反告訴人之意思，冒
    充告訴人本人擅自於上揭時、地持卡盜領，依上開說明，即
    屬刑法第339之2第1項所謂之「不正方法」，且其行為時既
    明知其未事先徵得告訴人之同意，仍擅自加以提領供己使用
    ，則其主觀上亦有為自己不法所有之意圖甚明。本件事證明
    確，被告犯行洵堪認定。
三、論罪法條：
(一)核被告所為，係犯刑法第339條之2第1項之以不正方法由自
    動付款設備取財罪。
(二)查被告受有如事實欄有期徒刑執行完畢，5年內故意再犯有
    期徒刑以上之罪，此有臺灣高等法院被告前案紀錄表一份附
    卷可參，應論以累犯，並依刑法第47條第1項加重其刑。
四、原審認被告罪證明確，依刑法第339條之2第1項、第47條第1
    款、第41條第1項前段，刑法施行法第1條之等規定，審酌被
    告與告訴人之關係、其犯罪之動機、目的、手段、其所盜領
    之金額非鉅，且被告犯後仍否認犯行，態度尚非良好，暨參
    酌其品行、生活狀況及智識程度、迄今尚未與告訴人達成和
    解等一切情狀，量處有期徒刑4月，並依刑法第41條第1項前
    段規定，諭知易科罰金之折算標準認事用法，核無不合，量
    刑亦屬妥適。被告上訴就原判決證據取捨自由判斷之審判職
    權之合法行使，仍執前詞指摘原判決證據取捨及認定不當，
    否認犯罪，其上訴非有理由，應予駁回。
據上論斷，應依刑事訴訟法第368條，判決如主文。
本案經檢察官孫冀薇到庭執行職務。
中    華    民    國    99    年    10    月    12    日
                   刑事第十八庭審判長法  官  吳鴻章
                                     法  官  曾淑華
                                     法  官  汪梅芬
以上正本證明與原本無異。
不得上訴。
                                     書記官  劉寶鈴
中    華    民    國    99    年    10    月    12    日
附錄論罪法條：
中華民國刑法第339條之2
（違法由自動付款設備取得他人之物之處罰）
意圖為自己或第三人不法之所有，以不正方法由自動付款設備取
得他人之物者，處 3 年以下有期徒刑、拘役或 1 萬元以下罰金
。
以前項方法得財產上不法之利益或使第三人得之者，亦同。

司法院資訊處製作；財團法人民間司法改革基金會備份。
